【裁判字號】    88,上易,2977
【裁判日期】    890313
【裁判案由】    竊盜
【裁判全文】
臺灣高等法院臺中分院刑事判決              八十八年度上易字第二九七七號
    上  訴  人
    即  被  告  乙○○
右上訴人因竊盜案件，不服臺灣臺中地方法院八十八年度上易字第二九七七號中華民
國八十八年七月三十日第一審判決（起訴案號：臺灣臺中地方法院檢察署八十八年度
偵字第三六八九、六八一三、一○○四九號），提起上訴，本院判決如左：
    主      文
上訴駁回。
    事實及理由
一、本案經本院審理結果，認第一審判決認事用法及量刑均無不當，應予維持，並引
    用第一審判決書記載之事實、證據及理由（如附件）。惟原判決書事實欄二所載
    車牌號碼「ＱＲ－八四四三號」，應更正為「ＱＧ－八四四三號」；又據上論斷
    欄贅列刑法第三百二十一條第一項「第二款」，併予指明。
二、上訴人即被告乙○○在本院未提出其他有利之證據及辯解，其上訴無理由，應予
    駁回。
三、被告經合法傳喚，無正當之理由不到庭，爰不待其陳述，逕行判決。
據上論斷，應依刑事訴訟法第三百六十八條、第三百七十三條、第三百七十一條，判
決如主文。
本案經檢察官甲○○到庭執行職務。
中      華      民      國    八十九     年      三       月     十三   日
                                  臺灣高等法院臺中分院刑事第四庭
                                        審判長法  官  古  金  男
                                              法  官  陳  欣  安
                                              法  官  胡  國  棟
右正本證明與原本無異。
不得上訴。
                                              書記官  吳  麗  慧
中      華      民      國    八十九     年      三       月     十五   日
                                                                        Ｃ
臺灣臺中地方法院刑事判決                        八十八年度易字第一九三九號
    公  訴  人  臺灣臺中地方法院檢察署檢察官
    被      告  陳申洲  男  三十一歲（民國○○○年○月○○日生）
                        身分證統一編號：Ｚ000000000號
                        住臺中縣大里市○○路○段一五九巷四十四號
                乙○○  男  二十五歲（民國○○○年○月○○日生）
                        身分證統一編號：Ｚ000000000號
                        住臺中南區○○里○○○街七十一號
                        現另案於臺灣臺中戒治所戒治中
右列被告等因竊盜案件，經檢察官提起公訴（八十八年度偵字第三六八九號、八十八
年度偵字第四九二○號、八十八年度偵字第六八一三號、八十八年度偵字第一○○四
九號、八十八年度偵字第一○四○二號），本院判決如左：
    主  文
陳申洲連續毀越安全設備竊盜，累犯，處有期徒刑壹年陸月。
乙○○連續攜帶兇器竊盜，處有期徒刑拾月。扣案之剪刀及螺絲起子各壹支均沒收。
    事  實
一、陳申洲於民國八十五年間，因違反麻醉藥品管理條例及竊盜案件，分別經法院判
    處有期徒刑六月及一年二月確定，嗣經定應執行之刑為有期徒刑一年六月，於八
    十七年一月二十九日（八十六年七月二日假釋出獄）執行完畢後，仍不思悔改。
    復基於概括之犯意，意圖為自己不法所有，連續於（一）八十八年一月三十一日
    晚上十時三十分許，在台中縣太平市○○○路一九九號前，以向其妹借用之鑰匙
    一把，竊取邱易賢所有車號ＪＳＪ—九三○號機車一輛，得手後即供己騎用，嗣
    於八十八年二月八日下午六時十五分許，在台中市○○路與建成路口為警查獲，
    並扣得上開機車一部（已由邱易賢親自領回）及鑰匙一把。（二）又於八十八年
    四月二十五日十時五十三分許，在台中縣大里市○○路○段九十三號禾詠企業有
    限公司內，先破壞該公司之鋁門窗戶安全設備之鋁條（毀損部份未據告訴）後，
    開啟窗戶踰越入內，著手竊取上開公司之電離子切割器一台得手後，打開該公司
    工廠及庭院大門之門鎖，將上開電離子切割器拖離至上開公司外、其所停放未懸
    掛車牌之機車（原車牌號碼為ＯＢＵ－１４０號）旁，隨即為鄰人林勝才發現，
    當場阻止，並報警處理，而扣得電離子切割器一台（已由禾詠企業有限公司負責
    人羅子權領回），而發覺上情。
二、乙○○曾於八十年間，因違反肅清煙毒條例（含吸食毒品及販賣毒品）案件，經
    法院合併判處有期徒刑七年確定，原應於八十八年五月十九日假釋期滿，其於八
    十三年十一月十八日假釋出獄後，猶不知悔改，復基於概括之犯意，意圖為自己
    不法所有，連續於（一）八十八年一月二十七日下午三時許，在臺中市○○路○
    ○村○路路口，竊取不知名人士之自用小客車上所放置電鑽三支，隨即於八十八
    年一月二十七日下午五時三十分許，在台中縣太平市○○○街四十三號詹弘陽（
    另經台灣台中地方法院檢察署檢察官提起公訴）處為警當場查獲，並扣得電鑽三
    支；（二）復於八十八年四月十九日晚上九時五十分許，在台中縣大里市○○路
    及上田街口，攜帶客觀上足對人之生命、身體構成威脅，足供兇器使用之剪刀、
    螺絲起子各一把，並以上開剪刀一把撬開丙○○所有ＱＲ—八四四三號自用小客
    車車門門鎖，著手竊取丙○○所有置於上開車內之成衣七包共一百七十五件，得
    手後搬至其所駕駛之車號Ｈ５－５４７０號自小客車內，旋即為警當場查獲，並
    扣得成衣七包共一百七十五件（已由丙○○領回）及剪刀、螺絲起子各一支。
三、案經臺中市警察局第一分局、第四分局及臺中縣警察局霧峰分局分別報請臺灣臺
    中地方法院檢察署檢察官偵查起訴。
    理  由
壹、被告陳申洲部份：
一、右揭事實欄第一項（一）所示之事實業據被告陳申洲於警訊、偵訊及本院審理時
    均坦承不諱，核與被害人於邱易賢於警訊時之供述大致相符，復有贓物認領保管
    收據一紙在卷足參，另有鑰匙一把扣案為證，此部份之犯罪事實，至堪認定。惟
    訊之被告陳申洲對右揭事實欄第一項（二）所示之竊盜事實均矢口否認，並辯稱
    ：右揭電離子切割器一台，則原本就放在外面，伊僅因騎車經過，見該台電離子
    切割器很破舊，故前往觸摸，想看看可否變賣云云。經查，訊據證人林勝材於警
    訊時證稱：八十八年四月二十五日十時五十三分許，在台中市○里市○○路○段
    九十三號前，伊發現被告陳申洲拖一台電離子切割器往一台未懸掛車牌之機車（
    該機車車號經查為ＯＢＵ－１４０號，車主即陳申洲），伊就攔下他，伊妻卓美
    燕即將其機車鑰匙取下，並叫人幫忙攔著被告，伊並報警處理等語。質諸被害人
    公司負責人羅子權於警訊時到庭供稱：伊係禾詠企業有限公司負責人，案發後，
    警局通知伊到警局伊公司之電離子切割器，該機器原係置於台中市○里市○○路
    ○段九十三號伊公司內，且電源仍是上接狀態，伊至伊公司後，發現一個窗戶外
    之鐵條遭破壞，且工廠的門及庭院大門原均有上鎖，事後經伊查看，兩道門鎖均
    已被打開等語，另又於偵查中到庭供稱：案發當天之情形，係伊在台中市○里市
    ○○路○段九十三號禾詠鐵工廠，原內部窗戶有關好，係遭人用鐵剪刀剪斷鋁窗
    內窗鋁條，然後開窗進鐵工廠，偷走伊公司之電離子切割器，剛好為伊之鄰居林
    勝才發現等語，足見被告先破壞該公司址內之鋁門窗戶之鋁條，開窗後並踰越該
    窗戶入內，即著手竊取上開公司之電離子切割器一台，並打開該公司工廠及庭院
    大門之門鎖，而將上開電離子切割器拖離至上開公司外、其停放其所騎乘未懸掛
    車牌之機車（原車牌號碼為ＯＢＵ－１４０號）旁，其後即為鄰人林勝才所發現
    ，而當場阻止，並報警處理，而發覺上情，況被告於警局時亦稱：伊騎機車停在
    該切割器旁邊，伊要以機車載回，以廢鐵販賣等語，顯被告有將切割器有據為已
    有之意，且證人林勝才及被害人羅子權均與被告素不相識，亦無怨隙，故應無誣
    攀之理。綜上所述，因認被告所辯顯係事後飾卸之詞，委不足採，此外另有贓物
    認領收據一紙在卷足參，統合上述，故認事證明確，被告陳申洲犯行洵堪認定，
    應依法論科。
二、核被告陳申洲所為：
(一)如事實欄第一項（一）所示部份：係犯刑法第三百二十條第一項之普通竊盜罪。
(二)如事實欄第一項（二）所示部份：
    按鋁門窗及其上之鋁條依社會觀念足認為防盜之設備，係屬安全設備（參考最高
    法院五十五年台上字第五四七號判例），故被告破壞鋁條而踰越鋁門窗而入內行
    竊，核其此部份所為係犯刑法第三百二十一條第一項第二款之毀越安全設備竊盜
    罪。
(三)被告陳申洲先後為上開理由欄第二項第（一）款之普通竊盜犯行及第（二）款加
    重竊盜罪犯行，時間緊接，犯意概括，所犯構成要件相同，為連續犯，依刑法第
    五十六條規定，以一刑法第三百二十一條第一項第二款之毀越安全設備竊盜罪論
    ，並加重其刑。又被告有犯罪事實欄所載之論罪科刑執行情形，有台灣台中地方
    法院檢察署刑案資料查註紀錄表及本院被告全國前案紀錄表各一紙在卷可稽，其
    於有期徒刑執行完畢後，五年以內再犯有期徒刑以上之本罪，應依累犯之規定，
    遞加重其刑。爰審酌被告犯罪之動機、目的、手段、所竊取之財物，對被害人所
    生之損害程度及犯罪後坦認部份犯行，對部份犯行圖飾矯辯、犯後態度欠佳尚無
    悔意等一切情狀，量處如主文所示之刑。扣案之鑰匙一把既係被告向其妹所借，
    故非可認為被告所有之物，爰不另為沒收之諭知，附此敘明。
三、無罪部份：
(一)公訴意旨又以：被告陳申洲意圖為自己不法所有，於八十八年一月二十七日十七
    時許，在臺中市○○路與崇德路口附近空地竊取不知名人士之電鑽乙支，隨即於
    八十八年一月二十七日十七時三十分許，在台中縣太平市○○○街四十三號詹弘
    陽（另行提起公訴）處為警當場查獲，並扣得電鑽乙支，因認被告另又涉犯刑法
    第三百二十條第一項之普通竊盜罪嫌云云。
(二)按犯罪事實，應依證據認定之，無證據不得推定其犯罪事實；不能證明被告犯罪
    者，應諭知無罪之判決，刑事訴訟法第一百五十四條、第三百零一條第一項分別
    定有明文。又事實之認定，應憑證據，如不能發現相當證據，或證據不足以證明
    ，自不能以推測或擬制之方法，以為裁判基礎；認定不利於被告之事實，應依積
    極證據，苟積極證據不足為不利於被告事實之認定時，即應為有利於被告之認定
    ，更不必有何有利之證據，最高法院亦著有四十年度台上字第八六號、三十年度
    上字第八一六號判例足資參照。再就被告之自白，不得作為有罪判決之唯一證據
    ，仍應調查其他必要之證據，以察其是否與事實相符，刑事訴訟法第一百五十六
    條第二項定有明文。
(三)本件公訴人認被告陳申洲有上開竊盜罪嫌，無非係以被告於警訊中之自白為其論
    據，訊之被告坦承有於右開時地取得電鑽乙支，惟堅決否認另有何竊盜罪嫌，並
    辯稱：上開電鑽係伊於臺中市○○路與崇德路口附近空地所拾獲，該物係他人所
    丟棄，伊亦不知係好的或係壞的，故伊並無竊盜犯行等語，經查，訊據被告於警
    訊中供稱：查獲之BOSCH牌電鑽一支係伊於八十八年十月二十七日約下午五時許
    ，在台中市○○路、崇德路路口附近（筆錄誤載為件）工地看到該支電鑽附近無
    人，隨手竊取，失主伊不知道係何人等語，經查，本件被告於偵查中及審理時，
    均辯稱：上開BOSCH牌電鑽一支係伊所拾獲，並非伊所竊得，另查，遍查全卷，
    上開電鑽一支並無失主招領之紀錄，本院自無從查悉該物究係為何人所有之物，
    或何人所遺棄之物，況就被告於警訊之筆錄所載其行竊時間係八十八年十月二十
    七日，然台中市警察局第四分局移送本案之時間係八十八年一月二十八日，更見
    筆錄所載之犯罪日期與常情有重大違誤，更見該筆錄之自白內容已有重大瑕疵，
    且就其所載內容觀之，被告亦稱其見現場附近無人，則該物究為有主物或無主物
    ？尚難憑此斷定，綜上，本件僅有被告於警局之陳述為其依據，然調查其他必要
    證據之證據，仍無從察明其自白是否與事實相符，本於罪疑唯輕之原則，尚難以
    該罪相繩，此外，復查無任何積極證據足資證明被告尚有何上開犯行，揆諸前開
    判例及條文意旨，本應為被告無罪之諭知，然公訴人認若成罪，與被告陳申洲前
    揭有罪部份為連續犯裁判上之一罪關係，爰不另為無罪之諭知。
貳、被告乙○○部份：
一、右揭事實第二項（一）及（二）所示之事實業據被告乙○○於警訊、偵訊及本院
    審理時坦承不諱，核與被害人丙○○於警局之指訴及證人詹弘陽於警局之供述情
    節大致相符，並有贓物認領收據一紙在卷足參、復有電鑽三支、剪刀、螺絲起子
    各一支扣案為證，事證明確，被告乙○○之犯行，亦堪認定，應依法論科。
二、核被告乙○○所為：
(一)如事實欄第二項（一）所示部份：係犯刑法第三百二十條第一項之普通竊盜罪。
(二)如事實欄第二項（二）所示部份：
    按剪刀、螺絲起子，客觀上均足對人之生命、身體構成威脅，足供兇器使用，而
    具有危險性，自均屬兇器，被告行竊時攜帶上開物品，核其此部份所為係犯刑法
    第三百二十一條第一項第三款之攜帶兇器竊盜罪。
(三)被告乙○○先後為上開理由欄第二項第 (一)款之普通竊盜犯行及第 (二)款加重
    竊盜罪犯行，時間緊接，犯意概括，所犯構成要件相同，為連續犯，依刑法第五
    十六條規定，以一刑法第三百二十一條第一項第三款之攜帶兇器竊盜罪論，並加
    重其刑。爰審酌被告犯罪之動機、目的、手段、所竊取之財物，對被害人所生之
    損害及犯罪後坦認犯行，態度尚佳等一切情狀，量處如主文所示之刑。扣案之剪
    刀、螺絲起子各一支係被告所有，供犯罪所用之物，業據被告供明在卷，應依刑
    法第三十八條第一項第二款宣告沒收。另扣案之電鑽三支雖為被告犯罪得所之物
    ，惟該等之物既為他人所失竊，顯非被告所有之物，故本院無從對之宣告沒收，
    附此敘明。
據上論斷，應依刑事訴訟法第二百九十九條第一項前段、刑法第三百二十一條第一項
第二款、第三款、第五十六條、第四十七條、第三十八條第一項第二款判決如主文。
本案經檢察官劉國賓到庭執行職務。
中      華      民      國      八十八      年    七    月     三十     日
                                      臺灣臺中地方法院刑事第四庭
                                          法  官  許  石  慶
右正本證明與原本無異。
如不服本判決，應於判決送達後十日內，向本院提出上訴狀。
                                          書記官
中      華      民      國      八十八      年    八    月       三     日
附錄本案論罪科刑主要法條：
刑法第三百二十一條第一項：
犯竊盜罪而有左列情形之一者，處六月以上五年以下有期徒刑：
一、於夜間侵入住宅或有人居住之建築物、船艦，或隱匿其內而犯之者。
二、毀越門扇、牆垣或其他安全設備而犯之者。
三、攜帶兇器而犯之者。
四、結夥三人以上而犯之者。
五、乘火災、水災或其他災害之際而犯之者。
六、在車站或埠頭而犯之者。


司法院資訊處製作；財團法人民間司法改革基金會備份。
